Inventaris van het archief van J.B. Osten [levensjaren 1787-1859], 1810-1835
Nationaal Archief, Den Haag
Collectie 460 J.B. Osten
Osten
1810-1835
C22197
0.10 meter; 16 inventarisnummers.
Normale geschreven en gedrukte documenten, geen bijzondere handschriften.
Nationaal Archief, Den Haag
Johannes Bernardus Osten (1787-1859)
Johannes Bernardus Osten (1787-1859) volgde een militaire loopbaan. Op Java was hij o.a. belast met het beheer van de fortificaties en stellingen en later het beheer van het materieel van de artillerie. Het archief bevat o.a. stukken betreffende zijn militaire werkzaamheden in Nederlandsch-Indië.
Archiefvorming
Geschiedenis van de archiefvormer
Johannes Bernardus Osten werd op 24 juni 1787 in Meenen, thans België, geboren. In 1802 nam hij dienst bij het 2e bataljon Artillerie te Voet en doorliep binnen enkele jaren de rangen van de onderofficieren en minderen. Bij de vereniging van Holland en Frankrijk werd Osten in 1810 als luitenant geïncorporeerd bij het 9e regiment Artillerie. Per 22 oktober 1814 werd hij als kapitein ingedeeld bij de staf van de Artillerie "bestemd voor de oost", waarna hij op 15 oktober 1815 met het schip de "Amsterdam" vanaf Texel vertrok naar de Oost-Indische bezittingen.
In zijn rang van kapitein werd hij in de 3e Militaire Afdeling (Oost-Java) belast met het beheer van de fortificaties en stellingen. Na bevorderingen tot majoor (1820) en luitenant-kolonel werd Osten in 1825 belast met het algemeen beheer van het materieel van de artillerie. Dit werd in 1827 gevolgd door zijn benoeming tot onderdirekteur in de eerdergenoemde 3e Militaire Afdeling.
Osten repatrieerde in 1830 wegens volbrachte diensttijd en werd bij KB van 5 december 1831 no. 69 gepensioneerd. In de periode 1831-1835 was Osten namens de minister van Waterstaat, Nationale Nijverheid en Koloniën belast met de keuring van de artilleriegoederen, die vanuit Nederland naar Java verscheept werden. Osten overleed op 5 januari 1859 in Amsterdam.
Voor de inleiding is gebruik gemaakt van de volgende archivalia:
Ministerie van Oorlog
Stamboeken van Officieren, de delen 38, 101 en 106 waarin resp. de folionummers 3,10 en 4.
Ministerie van koloniën 1814-1849 en 1850-1900
Stamboeken van officieren van het Oost-Indisch leger, inventarisnummer 4061.
Verbaal 2 maart 1859 no. 19 en geheim verbaal exhibitum 6 april 1859 no. 132.
Geschiedenis van het archiefbeheer
Na zijn dood bestemde de executeur-testamentair de in de boedel aangetroffen archivalia voor de minister van Koloniën. Na visie door de Militaire Afdeling van het ministerie (Afdeling C) werden de stukken gedeponeerd in het geheim archief onder exhibitum 6 april 1859 no. 132 geheim met de volgende aantekening:
"Kaarten, teekeningen, plans & Ca herkomstig uit den boedel van wijlen den kolonel van het Oost-Indisch leger J.B. Osten volgens verbaal 2 maart 1859 La C no. 19 gedeponeerd in het geheim archief".
Deze aantekening doet vermoeden, dat er ook nog kaarten en plans van fortificaties aanwezig geweest moeten zijn, die om wat voor reden (formaat?) indertijd apart opgeborgen zijn. Onderzoek in de verzameling kaarten van het Ministerie van Koloniën bij de Kaartenafdeling van het Algemeen Rijksarchief leverde echter geen resultaat op.
De verwerving van het archief
De rechtstitel is (nog) onbekend
Inhoud en structuur van het archief
2.21
Inhoud
De omvang van dit archief bedraagt 0,12 meter.
Aanwijzingen voor de gebruiker
Openbaarheidsbeperkingen
Volledig openbaar.
Materiële beperkingen
Aanvraaginstructie
Openbare archiefstukken kunnen online worden aangevraagd en gereserveerd. U kunt dit ook via de terminals in de studiezaal van het Nationaal Archief doen. Om te kunnen reserveren dient u de volgende stappen te volgen:
U maakt een profiel aan op www.gahetna.nl, en logt vervolgens in
Via de archiefinventaris (alleen de beschrijvingen met rode nummers) selecteert u het gewenste archiefstuk door op de knop 'Reserveren' te klikken
In het volgende scherm geeft u aan op welke dag u het archiefstuk wilt inzien
Indien u zich bevindt in de studiezaal en een tafelnummer heeft ontvangen kunt u dit nummer vermelden. Als u geen tafelnummer heeft kunt u tafelnummer 777 laten staan
Vervolgens bevestigt u uw reservering door deze te versturen.
Verwant materiaal
Beschikbaarheid van kopieën
Beschrijving van de series en archiefbestanddelen
- "Nota van defensie", nota betreffende de verdediging van de Oost-Indische bezittingen opgemaakt door de kolonel-direkteur der Fortificatiën, Afschrift., 1822; 1; 1 omslag
- Staat van het belangrijkste oorlogsmaterieel aanwezig in de militaire afdelingen op Java en in de Buitenbezittingen per 1 januari 1827, z.j; 2; 1 katern
- "Beknopte opgaaf van de versterkte plaatsen, kampementen etc. in de Nederlandsch Oost-Indische bezittingen voor zoo verre dit het wapen der Artillerie aangaat", memorie betreffende de forten en stellingen, z.j. (ca. 1820); 3; 1 deel
- Memorie opgemaakt naar aanleiding van de inspektiereis over Java van de kolonel-direkteur der Artillerie handelend over de staat waarin de vestingwerken en het geschut zich bevinden, met bijlagen, 1819; 4; 1 omslag
- Memorie betreffende de fortificaties en het artilleriematerieel in de 3e Militaire Afdeling (Oost-Java) opgemaakt door J.B. Osten, met toelichtende brief, Afschriften., 1823; 5; 1 omslag
- Memories betreffende de vestingen en het artilleriematerieel, 1818-1824; 6-9
  - Memories van defensie betreffende het eiland Amboina en betreffende de forten Victoria en Nieuw-Victoria, 1821, 1824, 6; 1 omslag
  - Lijst van het geschut, dat benodigd is voor Amboina en onderhorige posten, 1824, 7; 1 katern
  - Rapport betreffende de forten en het geschut op Ternate en verdere buitenposten op de kust van Celebes, 1820, 8; 1 katern
  - Rapporten betreffende de forten en posten te Bandjermasin, 1818, 1822, 9; 2 stukken
- Rapport betreffende de militaire verrichtingen tegen de Chinese kongsi's aan de Westkust van Borneo, vermoedelijk opgemaakt door kolonel De Stuers, Afschrift., z.j. (1822); 10; 1 katern
- "Memorie van aanval", nota betreffende de verdediging van de versterkingen aan de Westkust van Borneo in verband met de opstandige Chinese kongsi's aldaar, z.j. (ca. 1822); 11; 1 katern
- Nota houdende een beschrijving van de dagelijkse werkzaamheden en de produktiemethoden bij de buskruitmolen te Bodjong, z.j. (ca. 1825); 12; 1 katern
- Staten houdende de driemaandelijkse rekening en verantwoording van 's-Lands Bom- en Kogelgieterij te Semarang, 1810; 13; 1 omslag
- Besluit van de gouverneur-generaal in rade betreffende de oprichting van korpsen Barisan oftewel Pradjoerits (inlandse hulptroepen) op Java en Madoera, Afschrift., 1831; 14; 1 stuk
- Enige gedrukte stukken: instruktie voor de Grootmeester der Artillerie, 1820; provisionele instruktie voor de commandant van het Algemeen Depôt op Java, 1830; pensioenreglement voor officieren in Indië, 1834; tabellen ter berekening van de geldswaarde van gouvernements-houtwerken, 1829; 15; 1 omslag
- Brievenboek, register van gekeurde waarde en ingekomen brieven van het Ministerie van Waterstaat, Nationale Nijverheid en Koloniën opgemaakt en ontvangen door kolonel b.d. J.B. Osten als keurmeester van de voor Java bestemde artilleriegoederen, 1831-1835; 16; 1 omslag